臺灣臺北地方法院民事裁定
110年度店事聲字第81號    
聲明異議人  蔡笠煬  
上列聲明異議人與相對人即債務人李健弘間因聲請核發支付命令
事件，聲明異議人對本院司法事務官於110 年8 月30日所為110 
年度司促字第13892號裁定駁回其聲請部分聲明異議，本院裁定
如下：
      主    文
異議駁回。
      理    由
一、按當事人對於司法事務官處理事件所為之終局處分，得於處
    分送達後十日之不變期間內，以書狀向司法事務官提出異議
    。司法事務官認前項異議有理由時，應另為適當之處分；認
    異議為無理由者，應送請法院裁定之。法院認第一項之異議
    為有理由時，應為適當之裁定；認異議為無理由者，應以裁
    定駁回之，民事訴訟法第240 條之4第1項本文、第2 項、第
    3項定有明文。本件聲明異議人就本院司法事務官於民國110
    年8月30日所為110年度司促字第13892號民事裁定所為駁回
    部分聲請之處分（依民事訴訟法第240條之2第1項、第513條
    第1 項規定，係以裁定為之），聲明不服提起異議，是本院
    應依前揭規定，就本院司法事務官所為上該裁定，審究聲
　　明異議人之異議有無理由，合先敘明。
二、原裁定意旨略以：本件聲請人即異議人主張相對人於102 年
    9 月25日向其借款新臺幣(下同)640萬元，惟相對人未依約
    還款，故聲請核發支付命令等語。又異議人之110 年8月26
    日補正狀記載其請求之標的及數量為：「(一)相對人應給付
    聲請人640萬元，及自103年7月1日起至清償日止，按週年利
    率百分之十六計算之利息；(二)請求令相對人對於第三人馥
    曼國際股份有限公司（下稱馥曼公司）之股票及股東賸餘財
    產分派請求債權為代替物，在上開所示範圍內交付移轉與聲
    請人並准許收取之；(三)請求令相對人對於第三人搖滾心國
    際股份有限公司（下稱搖滾心公司）之債權，在上開所示範
    圍內准由聲請人收取之；(四)請求令相對人將其所有之保險
    契約或有價證券為代替物，就其得請求之權利及應領取之債
    權，在上開所示範圍內為移轉登記與聲請人並准許收取之。
    …」，惟異議人提出之借據並未約定清償日，致本院無從認
    定其計息期間究由何日起算，是聲請人第(一)項利息之請求
    於法不符，該部分應予駁回。另聲請人第(二)項至第(四)之
    請求未提出足資釋明之證明文件，本院形式上無從認定聲請
    人所述對相對人之債權是否存在。是聲請人未釋明請求，該
    部分於法未合，應予駁回。
三、本件異議意旨略以：異議人向相對人聲請核發支付命令，其
    中上開支付命令補正狀所載第(二)、(三)項前已於110年8月
    17日聲請狀撰寫詳細，就第(一)項請求利息部分，參酌鈞院
    110年度司促字第4593號裁定(本院110年度司促字第13892號
    卷(下稱司促卷)第45頁)意旨，以及鈞院109年度司促字第20
    248號支付命令(司促卷第37頁)之說明，相對人本應給付異
    議人利息，另參酌異議人於110年8月26日提出之陳報狀(司
    促卷第131頁)，異議人請求相對人給付按週年利率百分之十
    六計算之利息，並不違反民法第205條之規定，且異議人業
    已提出前案相關支付命令裁定11份，郵局匯票乙紙，嗣後並
    補正清晰借據影本、法學檢索資料、裁定書各乙件，已盡釋
    明義務，鈞院司法事務官駁回支付命令之聲請，顯有不當，
    請求廢棄原裁定駁回聲請之部分等語。
四、按債權人之請求，以給付金錢或其他代替物或有價證券之一
    定數量為標的者，得聲請法院依督促程序發支付命令，民事
    訴訟法第508條第1項定有明文。所謂金錢，指貨幣，本國或
    外國貨幣皆可。所謂代替物，指可用種類、品質及數量相同
    之其他物代替之動產，例如米、麥、油、鹽之類是。所謂有
    價證券，限於與金錢、代替物同性質，可作為種類之債標的
    之有價證券，例如無記名股票、債券、票據或商品券等是。
    蓋此等標的物性質上均可代替，容易迅速執行，若有錯誤情
    形，回復較無困難。惟倘係不動產物權登記、遷讓房屋、給
     付特定物、作為或不作為之請求，均非屬上開法條規定之
    標的，不得以支付命令為之。次按支付命令之聲請，應表明
    下列各款事項：一、當事人及法定代理人。二、請求之標的
    及其數量。三、請求之原因事實。其有對待給付者，已履行
    之情形。四、應發支付命令之陳述。五、法院。債權人之請
    求，應釋明之。支付命令之聲請，不合於第508條至第511條
    之規定，或依聲請之意旨認債權人之請求為無理由者，法院
    應以裁定駁回之；就請求之一部不得發支付命令者，應僅就
    該部分之聲請駁回之；民事訴訟法第511條、第513條第1項
    定有明文。所謂因釋明而應提出之能即時調查之證據，係指
    當事人於釋明其事實上之主張時，應同時提出可供法院得隨
    時進行調查之證據而言，故當事人如未同時提出供釋明用之
    證據，法院自無裁定限期命其補正之必要（最高法院75年度
    臺抗字第453 號裁定參照）。又所稱釋明，乃謂當事人提出
    能即時調查之證據，使法院就其主張之事實，得生薄弱之心
    證，信其大概如此而言（最高法院99 年度臺抗字第311號裁
　　定意旨參照）。　　
五、經查，本件異議人向本院聲請對相對人核發支付命令，其上
    開第(一)項請求為：「相對人應給付聲請人新臺幣陸佰肆拾
    萬元，及自民國103 年7月1日起至清償日止，按週年利率百
    分之十六計算之利息。」，惟異議人所提出之借據(司促卷
    第135 頁)僅記載借款金額640萬元、書立借據時間與立借據
    人簽名，清償日部分則為空白，並未記載，自無從據以認定
    計息期間。另其第（二）、（四）項請求之馥曼公司股票、
    相對人之保險契約與有價證券部分，雖據異議人檢附另案相
    關支付命令裁定、郵局匯票1 紙、對話紀錄、法學檢索資料
    等文件到院，然上開文件僅釋明聲請人與相對人間存在消費
    借貸關係，而異議人並未具體特定其請求給付之股票、有價
    證券等數量為何，亦未特定其請求之保險契約與有價證券究
    何所指。此外，其第(二)、（三）項請求中所指相對人對於
    馥曼公司之股東賸餘財產分派請求債權、對於搖滾心公司之
    債權等，均無從依其陳報之資料認定相對人對於上開公司有
    此權利。從而，難認異議人已就其請求為釋明，則異議人為
    支付命令之聲請，自乏其據。是原裁定駁回異議人聲請部分
    ，於法並無違誤。從而，本件異議人聲明異議，為無理由，
    應予駁回。
六、據上論結，本件異議為無理由，爰依民事訴訟法第240條之4
    第3項、第95條、第78條，裁定如主文。
中　　華　　民　　國　　111 　年　　3 　　月　　7　 　日
                      臺灣臺北地方法院民事庭
                              法　官　張淑美
上列為正本係照原本作成。
本裁定不得抗告。
中　　華　　民　　國　　111 　年　　3 　　月　　 7　　日
                              書記官  馮姿蓉